【裁判字號】    89,再易,2
【裁判日期】    890114
【裁判案由】    再審之訴
【裁判全文】
臺灣彰化地方法院民事判決  八十九年再易字第二號
    再審原告    乙○○○
    訴訟代理人  施証榕
    再審被告    甲○○
右當事人間請求再審之訴事件，再審原告對於本院民國八十八年十一月十七日八十八
年度簡上字第五九號確定判決提起再審之訴，本院判決如左：
    主      文
再審之訴駁回。
再審訴訟費用由再審原告負擔。
    事      實
甲、再審原告方面：
一、聲明：
  (一)原確定判決廢棄。
  (二)再審被告在第二審之上訴駁回。
  (三)再審及第一、二審訴訟費用由再審被告負擔。
二、陳述：
  (一)停車位無獨立權狀，屬公寓大廈之公共設施，為何需要另外購買，原審認定全體
    區分所有權人經默示同意成立分管契約，適用法規顯有錯誤。
  (二)依據同層面屋主陳秀雲之房屋買賣合約書第一條房屋與共同持分佔有坪數共計四
    四‧三二坪，附記：私有面積三五‧０五坪、公共面積四‧七三坪、車位四‧五
    四坪，明顯表示車位含於總面積之內，此係當事人發見未經斟酌之證物，故提出
    再審。
  (三)蔡福田辯稱停車位無法登記，惟區分所有建築物共同使用部分倘經依法登記完畢
    ，嗣所有權人為實際需要，經相關區分所有權人及他項權利人同意，將其停車位
    空間之共同使用部分移轉於同一建物之他區分所有權人者，參照內政部七九年七
    月十六日台內第字八一九八二三號函解釋意旨，登記機關得予受理，且依最高法
    院法院八十一年台上字第二九六二號、八十二年台上字第二九七二號、八十三年
    台上字第三二四三號、八十五年台上字第五六九號民事判決，區分所有建物之共
    同使用部分性質上為共有，共有人將區分所有專有部分之建物移轉所有權時，其
    共同使用部分亦隨之移轉，使用權為所有權之積極權能之一，不得與所有權分離
    為單獨買賣之標的，原判決竟以分管契約為據，適用法規顯有錯誤。
三、證據：提出陳秀蓮之房屋買賣合約書一件為證。
乙、再審被告方面：
    本件未經言詞辯論，再審被告亦未提出書狀作何聲明或陳述。
丙、本院依職權調閱本院八十八年度簡上字第五九號、八十七年彰簡字第六九三號返
    還停車位卷宗。
    理      由
一、按再審之訴顯無再審理由者，得不經言詞辯論，以判決駁回之。民事訴訟法第五
    百零二條第二項定有明文。
二、民事訴訟法第四百九十六條第一項第一款適用法規顯有錯誤，係指確定判決所適
    用之法規顯然不合於法律規定，或與司法院現尚有效及大法官會議之解釋，或最
    高法院尚有效之判例顯然違反者而言，若在學說上諸說並存尚無法規判解可據者
    ，不得指為用法錯誤（最高法院六十年台再字第一七０號判例、五十七年台上字
    第一０九一號判例參照）；又同條項第十三款當事人發現未經斟酌之證物或得使
    用該證物者，必以該證據若經法院斟酌可受較有利益之裁判者為限。本件再審原
    告係主張：停車位係區分所有建物之共同使用部分，性質上屬於共有，且於區分
    所有專有部分之建物移轉所有權時亦隨之移轉，不得與所有權分離成為單獨買賣
    之標的等語，並提出另一名屋主陳秀雲之房屋買賣合約書為證。惟查：原判決認
    七二八號建物係龍天下大樓之共同使用部分，買受特定停車位之人，係買受該建
    物之應有部分，依分管特約而占有使用之特定停車位之事實，此有原審卷內之停
    車場使用權狀、地下室平面圖、房屋買賣合約書、停車位買賣契約書、停車位管
    理表及七二八號建物登記簿謄本等件可憑，並經證人李仁及王麗真於原審結證屬
    實。爰認定該建物區分所有權人，除另有特別約定外，就停車位之占有、使用，
    及占有、使用之移轉，已默示同意而成立分管契約，且容許區分所有權人間相互
    轉讓停車位，再審被告占有、使用系爭停車位乃本於分管契約，為有正當權源等
    語，依據上述說明，自難謂有何適用法規顯有違誤之情形。再審原告主張所有權
    移轉即當然包含使用權移轉，並舉最高法院法院八十一年台上字第二九六二號、
    八十二年台上字第二九七二號、八十五年台上字第五六九號民事判決為例，惟按
    再審原告所主張之上開判決，並非判例，亦無所謂適用法規顯有錯誤可言。而最
    高法院八十三年台上字第三二四三號判例，係指二重買賣，出賣人如已將不動產
    所有權移轉登記與後買受人，前買受人縱已占有不動產，後買受人仍得基於所有
    權請求前買受人返還所有物之情形而言，核其事實顯與本案不同，要難遽以認定
    原判決有何違法之處。至於再審原告提出之陳秀蓮之房屋買賣合約書一件，縱認
    該合約書內容屬實，然由該合約書本身作形式上觀察，僅得認訴外人陳秀蓮一人
    與房屋賣方就車位使用權之坪數及賣價另有特別約定，並不足以推翻原判決就分
    管契約之認定，是以此等證據縱經斟酌，亦無礙於判決之結果，是再審原告此部
    分之主張，尚非符合民事訴訟法第四百九十六條第一項第十三款之再審事由。綜
    上所述，再審原告執前開事由提起本訴，顯無再審理由，爰不經言詞辯論駁回之
    。
三、據上論結，本件再審原告之訴顯無再審理由，依民事訴訟法第五百零二條第二項
    、第七十八條，判決如主文。
中      華      民      國    八十九    年      一      月     十四     日
                              台灣彰化地方法院民事第二庭
~B審判長法官  李端季
~B法      官  李水源
~B法      官  陳弘仁
右為正本係照原本作成。
本判決不得上訴。
中      華      民      國    八十九    年      一      月     十五     日
~B法院書記官  謝玲英


司法院資訊處製作；財團法人民間司法改革基金會備份。
